【裁判字號】    99,簡上,6
【裁判日期】    990226
【裁判案由】    詐欺
【裁判全文】
臺灣士林地方法院刑事判決               99年度簡上字第6號
上  訴  人  臺灣士林地方法院檢察署檢察官
被      告  甲○○
上列上訴人因被告詐欺案件，不服本院中華民國98年10月30日98
年度審簡字第805 號第一審刑事簡易判決（起訴案號：98年度偵
字第8711號），提起上訴及移送併案審理（臺灣板橋地方法院檢
察署98年度偵字第33348 號），本院管轄之第二審合議庭判決如
下：
    主  文
原判決撤銷。
甲○○幫助他人犯詐欺取財罪，處拘役伍拾玖日，如易科罰金以
新臺幣壹仟元折算壹日。
    事  實
一、甲○○雖預見將自己在金融機構開立之帳戶提供予不熟識之
    他人使用，可能幫助他人實施詐欺取財犯罪，竟仍基於縱他
    人以該金融帳戶實施詐欺取財亦不違其本意之幫助犯意，於
    民國98年5 月間某日，在不詳處所，將其開設之中華郵政股
    份有限公司金龍郵局帳號00000000000000000 號帳戶（下稱
    郵局帳戶）之提款卡及密碼提供予姓名、年籍不詳之成年人
    ，供其及所屬之詐欺集團作存、提、匯款之用，以此方式幫
    助該成年人與其所屬犯罪集團之人犯罪。嗣向甲○○收取上
    述帳戶提款卡及密碼之詐欺集團內成員，即基於前已起為自
    己不法之所有意圖，於同年6 月1 日，利用電腦及網際網路
    設備，登入雅虎奇摩拍賣網站，佯以ACER廠牌10. 吋筆記型
    電腦及功學社腳踏車參與拍賣，適有乙○○及丙○○分別上
    網見該等拍賣訊息而陷於錯誤，乙○○於同日上午11時43分
    許出價新臺幣（下同）7,000 元標得該筆記型電腦，丙○○
    則在同日下午5 時許出價1 萬1,000 元標得該腳踏車，其二
    人並各於當日下午1 時37分及5 時54分許，分別將標買價款
    如數匯入上開甲○○所提供之郵局帳戶內，因而遭詐欺取財
    既遂。後因乙○○、丙○○等人發覺受騙後報警而循線查悉
    上情。
二、案經臺北市政府警察局內湖分局報請臺灣士林地方法院檢察
    署檢察官偵查起訴，及丙○○訴由臺北縣警察局三重分局報
    請臺灣板橋地方法院檢察署檢察官移送併案審理。
    理  由
一、按被告以外之人於審判外之言詞或書面陳述，除法律有規定
    者外，不得作為證據；又被告以外之人於審判外之陳述，雖
    不符合同法第159 條之1 至第159 條之4 之規定，但經當事
    人於審判程序同意作為證據，法院審酌該言詞陳述或書面陳
    述作成時之情況，認為適當者，亦得為證據。當事人、代理
    人或辯護人於法院調查證據時，知有第159 條第1 項不得為
    證據之情形，而未於言詞辯論終結前聲明異議者，視為有前
    項之同意，刑事訴訟法第159 條第1 項及第159 條之5 分別
    定有明文。查本判決下列所引用之各該被告以外之人於審判
    外之言詞或書面陳述，雖屬傳聞證據，惟當事人迄至言詞辯
    論終結前均未就證據能力之有無聲明異議，本院審酌此等證
    據資料製作時之情況，尚無違法不當及證明力明顯過低之瑕
    疵，亦認為以之作為證據應屬適當，故揆諸前開規定，爰逕
    依刑事訴訟法第159 條之5 規定，認前揭證據資料均例外有
    證據能力，合先敘明。
二、前揭事實，業據被告甲○○於本院審理時坦承不諱，核與證
    人乙○○及丙○○於警詢中證述之情節相符，並有被告開設
    之郵局帳戶交易明細、雅虎奇摩拍賣網頁、拍賣物品照片影
    本、被害人乙○○之存摺影本、被害人丙○○之ATM 匯款單
    據、2 被害人向警方報案之三聯單據等在卷可稽，堪認被告
    自白與事實相符，足以採信。按於金融機構開設存款帳戶暨
    請領提款卡，係供個人從事社會經濟活動流通資金之用，具
    有專屬性。又一般民眾均得以存入最低開戶金額之方式、在
    多數不同之金融機構申辦多數之存款帳戶使用，並無任何特
    殊之限制，是依一般人之日常生活經驗，若不以自己名義申
    請帳戶，反向他人借用存款帳戶使用，衡情可知係欲利用他
    人帳戶以隱瞞身份取得贓款並逃避警方查緝；再者，利用他
    人帳戶從事詐欺犯行，早為傳播媒體廣為報導，被告為有社
    會經驗之成年人，自可預見提供金融帳戶之提款卡（含密碼
    ）供他人使用，可能幫助詐欺犯既遂詐欺犯行並逃避查緝，
    而被告將其郵局帳戶交付予不相識之人，就該等收取帳戶之
    人可能以其帳戶供詐欺犯罪使用，應有預見，而容任其發生
    ，其有幫助詐欺不確定故意，至為灼然。是故，本件事證明
    確，被告犯行堪以認定，應依法論科。
二、按刑法上之幫助犯，係對於犯罪與正犯有共同之認識，而以
    幫助之意思，對於正犯資以助力，而未參與實施犯罪之行為
    者而言。本件被告基於幫助之犯意，提供上述提款卡（含密
    碼）予詐欺集團之人，使渠等利用被告之幫助，詐欺乙○○
    、丙○○等被害人轉帳至被告郵局帳戶，是被告所為係參與
    詐欺罪構成要件以外之行為，係犯刑法第30條第1 項、第33
    9 條第1 項之幫助詐欺取財罪。被告以一提供帳戶之幫助行
    為，分別幫助詐欺集團成員詐得乙○○、丙○○二被害人之
    財物，係一行為而觸犯數幫助詐欺取財罪名，為想像競合犯
    ，應從一情節較重之幫助詐欺取財罪處斷。檢察官起訴書雖
    未敘及被告幫助詐欺集團成員詐得被害人丙○○財物部分，
    然此部分乃與起訴書所載之幫助詐欺取財犯行部分，有想像
    競合犯之裁判上一罪關係，已如前述，應為起訴效力所及，
    復經檢察官移送併案審理，基於審判不可分原則，本院自應
    併予審究，附此敘明。被告對正犯資以助力，但未參與犯罪
    行為之實施，為幫助犯，爰依刑法第30條第2 項之規定減輕
    其刑。
三、原審以被告罪證明確，審酌被告提供帳戶供他人詐財使用，
    使犯罪偵查困難，犯後初雖飾詞狡辯，然其於本院原審審理
    時已坦承犯行，並酌被害人損失之金額，及其品行、生活狀
    況、智識程度，暨其犯後迄本院審理終結時均未能依本院諭
    知之條件當庭或以匯款之方式賠償被害人之損害等一切情狀
    ，量處拘役40日，並諭知易科罰金以新臺幣1,000 元折算1
    日之標準，固非無見。惟按法院對有罪之被告科刑，應符合
    罪刑相當原則，使罰當其罪，以契合人民之法律感情，此所
    以刑法第57條明定科刑時應審酌一切情狀，尤應注意該條所
    列各款事項，以為科刑輕重之標準。查原審未及審酌被告幫
    助詐欺集團成員詐得被害人丙○○財物部分之犯罪事實，遽
    以判處拘役40日，尚難認符合罪刑相當之原則，容有未洽。
    上訴人上訴意旨指摘原判決量刑不當，即非無理由，自應由
    本院撤銷改判。爰審酌被告提供帳戶予詐騙集團，使被害人
    受騙損失，並影響社會正常交易安全，增加被害人尋求救濟
    之困難，使犯罪之追查趨於複雜，對於社會金融秩序之危害
    非輕，實不可取，惟其於本院審理坦承犯行態度尚可，及其
    智識程度與生活狀況等一切情狀，量處如主文第2 項所示之
    刑，並諭知易科罰金之標準，以示懲儆。至公訴人求處有期
    徒刑4月以上，則嫌過重，附此敘明。
據上論斷，應依刑事訴訟法第455 條之1 第1 項、第3 項、第36
9 條第1 項前段、第364 條、第299 條第1 項前段，刑法第30條
第1 項、第2 項、第339 條第1 項、第55條、第41條第1 項前段
，刑法施行法第1 條之1 ，判決如主文。
本案經檢察官簡志龍到庭執行職務。
中    華    民    國    99    年    2     月    26    日
                  刑事第六庭審判長法  官  吳維雅
                                  法  官  陳美彤
                                  法  官  梁哲瑋
以上正本證明與原本無異。
本件不得上訴。
                                  書記官  白孝慈
中    華    民    國    99    年    2     月    26    日

司法院資訊處製作；財團法人民間司法改革基金會備份。
